【裁判字號】    89,訴,852
【裁判日期】    900120
【裁判案由】    有關土地事務
【裁判全文】
高雄高等行政法院裁定                              八十九年度訴字第八五二號
    原      告  甲○○
    訴訟代理人  丙○○
    被      告  高雄縣立路竹中學
    代  表  人  乙○○
右當事人間因有關土地事務事件，原告不服高雄縣政府中華民國八十九年九月二十八
日台八九府法二字第四四二六三號訴願決定，提起行政訴訟，本院裁定如左：
    主  文
原告之訴駁回。
訴訟費用由原告負擔。
    理  由
一、按人民之提起行政爭訟，惟對於中央或地方機關之行政處分，始得為之。又所謂
    行政處分，乃係指中央或地方機關就公法上具體事件所為之決定或其他公權力措
    施而對外直接發生法律效果之單方行政行為而言，此觀訴願法第三條第一項規定
    自明。是中央或地方機關基於私法上權義關係所為之行為，因非係行使公權力之
    單方行為，自不能認為行政處分。倘人民對之如有爭執，應依民事訴訟程序訴請
    裁判，不得以行政訴訟手段，提起訴願及行政訴訟。
二、本件原告前向被告陳情，略以：因伊工作適切需要，請求准予繼續借用原配住之
    職務宿舍；又迨宿舍區規劃啟動時，亦請預先書面通知，並依據高雄縣政府八十
    八年九月十日八八府教國字第一六九八四五號辦理補償，即行遷出，歸還宿舍等
    語。惟被告以原告前於民國六十七年向學校借用宿舍後，其任職於南區水資源局
    之配偶丙○○於民國六十九年八月十三日因獲公教人員輔助購置住宅貸款，不符
    申配公家宿舍等情，乃於八十九年五月二十五日以八九字第一三０四號函請原告
    依限遷出宿舍，並否准其申領輔遷補助款。原告不服，循序提起訴願及行政訴訟
    。經查：公務員因任職關係而獲准配住宿舍，其與服務機關間係屬民法上之使用
    借貸之性質，向為實務所持之見解。故原告請求被告准其繼續借住宿舍，並向被
    告申領輔遷補助款，乃係私法上之請求。準此，被告對原告上開私法上之請求，
    函復表示否准其申領輔遷補助款，並請原告配合依限遷出宿舍，亦屬私法上之意
    思表示，殊非行使公權力之單方行政行為，自難謂係訴願法第三條第一項所謂之
    行政處分。則揆諸前揭說明，原告與被告間因私法上所生之爭執，自不得對之提
    起訴願。是訴願機關即高雄縣政府從程序上駁回原告之訴願，核無不合。原告復
    對之提起行政訴訟，即難謂合法，應予駁回。
三、據上論結，本件原告之訴不合法，爰依行政訴訟法第一百零七條第一項第十款、
    第一百零四條、民事訴訟法第九十五條、第七十八條，裁定如主文。
中      華      民      國      九十      年      一    月      二十    日
                                    高雄高等行政法院第三庭
                                            審判長法  官   林  茂  權
                                                  法  官   蘇  秋  津
                                                  法  官   邱  政  強
右為正本係照原本作成。
如不服本裁定，應於送達後十日內向本院提出抗告狀。
中      華      民      國      九十      年      一    月    二十九    日
                                              法院書記官   涂  瓔  純


司法院資訊處製作；財團法人民間司法改革基金會備份。
